【裁判字號】    89,交上訴,211
【裁判日期】    900222
【裁判案由】    公共危險
【裁判全文】
臺灣高等法院交通事件判決                      八十九年度交上訴字第二一一號
    上  訴  人
    即  被  告  甲○○
    選任辯護人  孫世群
右上訴人因公共危險案件，不服臺灣台北地方法院八十九年度交訴字第五八號，中華
民國八十九年三月三十日第一審判決（起訴案號：臺灣台北地方法院檢察署八十九年
度偵字第八二五八號）提起上訴，本院判決如左：
    主  文
原判決撤銷。
甲○○駕駛動力交通工具肇事，致人受傷而逃逸，處有期徒刑柒月，緩刑參年。
    事  實
一、甲○○於民國 (下同）八十九年一月十八日下午七時四十分許，駕駛車牌號ＥＶ
    ─一六八五號自用小客車，沿台北市○○○路由東向西方向行駛，途經民權東路
    與新生北路口，欲右轉往北進入新生北路高架橋，本應注意汽車行駛至交岔路口
    轉彎時，轉彎車應讓直行車先行，並應注意右側後方有無來車，始得靠右側車道
    轉彎，而依當時情形又非不能注意，竟疏未注意，適有郭立珊騎乘車牌號ＱＶＳ
    ─０六五號輕型機車，沿民權東路由東往西方向直行而來，甲○○因疏未注意，
    致其右側車身擦撞郭立珊所騎乘機車，郭立珊因此人車倒地，並受有雙下肢多處
    挫傷瘀腫之傷害（傷害部份未據告訴）。甲○○駕駛上開動力交通工具肇事，致
    郭立珊受傷後，詎竟逕自逃逸，經郭立珊記下甲○○所駕駛汽車車號報警處理，
    嗣經警查出該部汽車雖係登記為漢旭股份有限公司所有，惟甲○○係該公司之司
    機而於上揭時地駕駛該部汽車，而知上情。
二、案經台北市政府警察局中山分局移送台灣台北地方法院檢察署檢察官偵查起訴。
      理      由
一、訊據被告甲○○固不諱言曾於右揭時間駕駛動力交通工具即前開車號汽車經過前
    述地點，惟矢口否認有碰撞被害人郭立珊機車之事實，辯稱：伊及其車上之老闆
    即德籍之羅旭，均未曾於當日有汽車碰撞之感覺，且伊一向駕駛紀錄良好，車輛
    亦有保險，並無逃逸之動機，況縱假設當日曾有碰撞，然如此輕微致伊未能感覺
    ，伊亦非故意逃逸云云；惟查，右揭被告所駕駛汽車擦撞及被害人郭立珊，致被
    害人郭立珊受傷後，逕自逃逸等事實，業據被害人郭立珊指訴綦詳，並有記載本
    件事故發生情形之道路交通事故調查報告表一紙在卷足憑（偵查卷第十頁至第十
    三頁參照），被害人郭立珊更於原審到庭證稱：「（問：一月十八日七點四十分
    ，事故如何發生？）當時我騎機車在民權東路慢車道上，快到新生北路口時，被
    告開車從後面超我的車過來要右轉，我的車被他碰到，我人車倒地，被告往前開
    了約十餘公尺後有停車，我從地上爬起來，我以為他會下車，結果他停了一會兒
    約四秒鐘就開車走了，沒有下車。我就是在他停車的那段時間看清楚他的車牌及
    車型」，「（問：被告知否與你發生事故？）他不知道為何要停車？我認為他是
    知道的，因為有碰撞到，而且他在擦撞我後沒多久就停車了」等語甚詳（見原審
    卷第五三頁）；依被害人所言係因被告於肇事後曾作短暫停車始有機會記下其車
    號，苟被告肇事後即速離現場，被害人即無從追查肇事者，而依被害人所記下之
    肇事車輛追查結果，被告亦不諱言於斯時有駕駛該車經過肇事地點，核與被害人
    之指訴亦相合，應堪採信。被告肇事後前行約十公尺後既曾停車，衡情應已知
    悉肇事，否則豈會無端停車？參以被告肇事後，於警訊中即同意以新台幣六千六
    百元與被害人達成和解，益證被告確有於前揭時地駕車肇事，其辯稱伊與其老闆
    即德籍之羅旭對肇事均無感覺云云，無非嗣後卸責之詞，不足採信。按汽車行駛
    至交岔路口轉彎時，轉彎車應讓直行車先行，並應注意右側後方有無來車，始得
    靠右側車道轉彎，道路交通安全規則第一百零二條第二款、第五款定有明文，而
    依當時情形，被告又非不能注意，而使其所駕駛汽車撞及被害人郭立珊，其就本
    件事故之發生應負過失之責甚為明確，而被害人郭立珊亦因本件事故受有前開傷
    害，有記載其受有前開傷害之行政院衛生署台北醫院所出具之診斷證明書一份在
    卷可稽（偵查卷第七頁參照）。是綜上證據，已足資認定被告有為前述駕車肇事
    致人受傷而逃逸之犯行，被告聲請傳訊證人羅旭證明肇事時在車上無感覺，以附
    和其辯詞云云，本院認事證已明，核無必要，被告犯行堪以認定。
二、被告甲○○駕駛上開車號動力交通工具汽車肇事致被害人郭立珊受傷後而逃逸之
    行為，核係犯刑法第一百八十五條之四之駕駛動力交通工具肇事，致人受傷而逃
    逸罪。原審予以被告論罪科刑，固非無見，惟查，被告駕駛動力交通工具肇事，
    僅致被害人受傷，未致死亡之結果，原判決主文載為「致人死傷」，即與事實不
    符。被告上訴意旨猶執陳詞否認犯罪，雖不足取，惟原判決既有可議，應由本院
    將原判決撤銷改判。爰審酌被告其智識程度、犯罪對被害人所生損害、駕車肇事
    後逃逸之行徑及犯後態度等一切情狀，量處如主文第二項所示之刑，以示懲儆。
    又被告未曾受有期徒刑以上刑之宣告，有台灣高等法院檢察署刑案紀錄簡覆表乙
    件在卷可稽，其事後並已與被害人郭立珊達成和解，有和解書一份附偵卷可稽（
    偵卷第八頁），經此教訓後，應知警惕，當無再犯之虞，本院因認對其所宣告之
    刑，以暫不執行為適當，爰併予宣告緩刑三年，以勵自新。
據上論斷，應依刑事訴訟法第三百六十九條第一項前段、第三百六十四條、第二百九
十九條第一項前段，刑法第一百八十五條之四、第七十四條第一款，判決如主文。
本案經檢察官鍾鳳玲到庭執行職務。
中      華      民      國    九十      年      二      月    二十二    日
                        台灣高等法院交通法庭
                                  審判長法  官  吳  啟  民
                                        法  官  施  俊  堯
                                        法  官  蘇  隆  惠
右正本證明與原本無異。
如不服本判決應於收受送達後十日內向本院提出上訴書狀，其未敘述上訴之理由者並
得於提起上訴後十日內向本院補提理由書（均須按他造當事人之人數附繕本）。
                                        書記官  周  素  秋
中      華      民      國     九十     年      二      月     二十三   日
附錄本案論罪科刑法條全文：
刑法第一百八十五條之四：
駕駛動力交通工具肇事，致人死傷而逃逸者，處六月以上五年以下有期徒刑。


司法院資訊處製作；財團法人民間司法改革基金會備份。
